臺灣高等法院臺中分院民事判決
110年度上易字第390號
上  訴  人  李祐萱
訴訟代理人  柯鴻毅律師
被  上訴人  陳彩琴

訴訟代理人  林宏鈞律師
上列當事人間請求拆屋還地等事件，上訴人對於中華民國110年4
月23日臺灣苗栗地方法院110年度訴字第73號第一審判決提起上
訴，本院於111年8月9日言詞辯論終結，判決如下：   
    主      文
上訴駁回。
第二審訴訟費用由上訴人負擔。
    事實及理由
壹、程序部分：
　  按當事人於第二審為訴之變更或追加，非經他造同意，不得
    為之，但請求之基礎事實同一、擴張或減縮應受判決事項之
    聲明者，不在此限，民事訴訟法第446條第1項、第255條第1
    項第2、3款定有明文。上訴人於原審依民法第767條第1項前
    段、中段及第184條規定，擇一請求被上訴人拆除坐落於苗
    栗縣○○鄉○○段000000地號土地（下稱系爭土地，系爭土地於
    民國108年11月14日分割自同段000地號土地，以下就同段地
    號土地僅略稱其地號數）上之同段000○號建物【門牌號碼：
    苗栗縣○○鄉○○村00鄰000○0號，建物面積103.29平方公尺，
    附屬建物面積47.9平方公尺，共占用系爭土地151.19平方公
    尺，下合稱系爭建物；原法院108年度司執字第00000號清償
    票款強制執行事件（下稱系爭執行事件）會測時尚未辦保存
    登記，會測後暫編同段000○號，嗣於110年4月28日辦理第1
    次登記，並改編為同段000○號，登記面積69.8平方公尺】，
    並返還系爭建物所占用之土地；及依民法第179條規定，請
    求被上訴人返還其以系爭建物占用系爭土地之不當得利新臺
    幣（下同）130,080元本息，暨自起訴日起至拆除系爭建物
    並返還所占用土地之日止，按月給付上訴人26,016元（見本
    院卷第19頁）。嗣於本院審理中，上訴人不再主張依民法第
    184條規定請求拆屋還地（見本院卷第96頁）；另就請求返
    還不當得利之金額減縮為28,033元本息，及自起訴日起至拆
    除系爭建物並返還所占用土地之日止按月給付上訴人5,607
    元（見本院卷第291至292頁）。上開訴之減縮，經核與原請
    求之原因事實，均係基於同一土地及建物所衍生之糾紛，二
    者間請求之基礎事實相同，訴訟資料可相互為用，基於紛糾
    一次解決性原則，係符合上開准予訴之變更或追加之規定，
    應予准許。
貳、實體部分：
一、上訴人主張：伊叔父即訴外人○○○與訴外人三義鄉○○○中元祀
    神明會（下稱系爭神明會）間曾就系爭土地存在口頭不定期
    租賃契約（下稱系爭租賃契約）。坐落系爭土地上之系爭建
    物乃○○○同母異父之哥哥即訴外人○○○所購買，並於107年間
    無償贈與○○○。嗣伊父親即訴外人○○○於109年2月26日與系爭
    神明會簽訂不動產買賣契約書，約定由○○○以320萬元買受系
    爭土地及毗鄰之000-00地號土地。○○○買受系爭土地後，於1
    09年7月2日直接將系爭土地所有權登記於伊名下。伊於109
    年7月2日繼受系爭租賃契約之出租人地位，並於109年7月3
    日與○○○合意終止系爭租賃契約。被上訴人雖於108年11月26
    日得標買受系爭建物之所有權，然迄至109年7月10日始繳足
    全部價金，經原法院民事執行處於109年7月23日核發不動產
    拍定證明書，故被上訴人取得系爭建物所有權時，系爭租賃
    契約業已終止，系爭建物已無占有使用系爭土地之合法權源
    。縱認系爭租賃契約未於109年7月3日終止，則伊依民法第4
    50條第2項規定，以寄發109年11月6日苗栗南苗郵局存證號
    碼000號存證信函（下稱甲存證信函）、送達109年12月17日
    民事起訴狀繕本、110年9月24日民事準備狀繕本，及於110
    年4月6日原審言詞辯論期日之陳述，向被上訴人為終止系爭
    租賃契約之意思表示，系爭租賃契約亦應已終止。若認系爭
    租賃契約之性質為基地租賃，亦因符合土地法第103條第1、
    4款要件，而經伊以上開方式向被上訴人為收回系爭土地自
    用之意思表示，被上訴人所有之系爭建物亦已無權占有系爭
    土地。被上訴人並因而受有系爭建物占有使用系爭土地所生
    相當於租金之利益，致伊受有相當於租金之損害。爰依民法
    第767條第1項前段、中段規定，求為命被上訴人將系爭建物
    拆除，並將所占用之土地返還予伊；及依民法第179條規定
    ，求為命被上訴人返還其以系爭建物占用系爭土地之不當得
    利之判決（原審駁回上訴人之訴及假執行之聲請，上訴人不
    服，提起上訴）。並上訴聲明：㈠原判決廢棄；㈡被上訴人應
    將系爭建物拆除，並將所占用之土地返還予伊；㈢被上訴人
    應給付伊28,033元，及自起訴狀繕本送達翌日起至清償日止
    按年息5％計算之利息；㈣被上訴人應自起訴日起至拆除系爭
    建物並返還所占用土地之日止按月給付伊5,607元。
二、被上訴人則以：訴外人即○○○、○○○之父親○○○與系爭神明會
    間就系爭土地存在「租地建屋契約」（即系爭租賃契約）。
    ○○○死亡後，由○○○單獨繼承系爭建物及系爭租賃契約之承租
    人地位。伊拍定系爭建物後，再繼受系爭租賃契約之承租人
    地位。系爭建物係於60年7月前建造，上訴人則於109年7月2
    日取得系爭土地所有權，故仍有民法第426條之1規定之適用
    。兩造已分別繼受系爭租賃契約，無需再就系爭土地簽訂租
    賃契約，且伊不同意終止系爭租賃契約。○○○、○○○於109年7
    月3日合意終止系爭租賃契約時，均非系爭租賃契約之當事
    人，自不生終止系爭租賃契約之效力；縱認其等有終止系爭
    租賃契約之權，然因○○○、○○○均早已知悉系爭建物遭查封之
    事，109年7月3日仍為系爭建物查封期間，該終止系爭租賃
    契約之行為，屬有礙執行效果之行為，對拍定系爭建物之伊
    自不生效力。伊拍定系爭建物預計作為自用住宅使用，且伊
    與○○○均未積欠租金，兩造間並無土地法第103條規定出租人
    得收回基地之情形，上訴人所為終止租約之意思表示，亦不
    生效力。系爭建物既係基於系爭租賃契約而有權占有系爭土
    地，自無不當得利可言等語置辯。並答辯聲明：上訴駁回。
三、本件經原審爭點整理及協議簡化爭點之結果如下，兩造於本
    院並同意予以援用：（見原審卷第155至156頁，本院卷第73
    、242頁）　　
  ㈠兩造不爭執事項：
  ⒈○○○於000年0月00日與系爭神明會簽訂買賣契約，以320萬元
    買受000-00（即系爭土地）、000-00地號土地，並於109年7
    月2日移轉登記為上訴人所有。
  ⒉訴外人○○○業股份有限公司持原法院苗院霞93年執良1687字第
    00000號債權憑證為執行名義，聲請強制執行○○○所有之系爭
    建物，經被上訴人以1,088,800元拍定，經原法院民事執行
    處於109年7月23日發給權利移轉證書。執行程序中系爭神明
    會曾提出聲明書，表示系爭建物占用系爭土地係債務人○○○
    租賃使用，其租賃關係為口頭約定不定期租賃，並提出系爭
    神明會三義鄉農會帳戶存摺封面與○○○於107年5月8日匯款14
    ,276元之內頁明細為證。
  ⒊系爭建物原納稅義務人登記為○○○，並由○○○、○○○之父親○○○
    使用，嗣○○○於107年間將系爭建物贈與○○○。92年3月28日系
    爭神明會曾對○○○提起訴訟請求提高租金（下稱另案調整租
    金事件），經原法院苗栗簡易庭以92年度苗簡字第177號判
    決○○○應給付系爭神明會1,231元，及自92年4月12日起至清
    償日止按年息5％計算之利息，嗣於原法院93年度簡上字第26
    號第二審審理程序中，因○○○於92年4月15日死亡，系爭神明
    會乃撤回對○○○之起訴，惟上開第二審判決主文第3項諭知向
    系爭神明會承租000地號土地者應給付之租金應調整為按000
    地號土地當年度申報地價年息5％計算。
  ⒋○○○於000年0月00日寄發三義郵局存證號碼00號存證信函予被
    上訴人，要求被上訴人於函到5日內回覆是否願以系爭買賣
    契約相同條件購買系爭建物坐落之土地；上訴人於109年11
    月6日寄發苗栗南苗郵局存證號碼000號存證信函（即甲存證
    信函）予被上訴人，要求被上訴人於函到7日內答覆是否簽
    立系爭建物所坐落土地之租賃契約；被上訴人於109年11月1
    3日以三義郵局存證號碼00號存證信函（下稱乙存證信函）
    回覆上訴人，依原法院93年度簡上字第26號判決計算，被上
    訴人須繳納000-10（即系爭土地）、000-00地號土地年租金
    15,688元，依強制執行法第98條第2項規定，拍賣取得不動
    產所有權，原有租賃關係隨同移轉，系爭建物乃被上訴人於
    系爭執行事件拍賣取得，上訴人應概括承受系爭租賃契約，
    無再行簽約之必要，並檢附郵局匯票1張，嗣並以上訴人為
    受取權人，於109年12月15日向原法院提存所提存15,688元
    。
　㈡本件爭點：
  ⒈兩造間是否有系爭租賃契約存在？其性質為「一般租賃關係
    」或「基地租賃契約」？
  ⒉系爭租賃契約是否已經合法終止？是否有土地法第103條第1
    、4款規定之情形？
  ⒊上訴人依民法第767條第1項前段、中段規定，請求被上訴人
    拆除系爭建物並返還所占用之土地，有無理由？
　⒋上訴人依民法第179條規定，請求被上訴人返還因系爭建物無
    權占用系爭土地所受相當於租金之不當得利，有無理由？
四、得心證之理由：　　
  ㈠兩造間有系爭租賃契約存在，且系爭租賃契約之性質為「基
    地租賃契約」：
　⒈按租用基地建築房屋，承租人房屋所有權移轉時，其基地租
    賃契約，對於房屋受讓人，仍繼續存在，民法第426條之1定
    有明文。其立法理由認為租用基地建築房屋，於房屋所有權
    移轉時，房屋受讓人如無基地租賃權，基地出租人將可請求
    拆屋收回基地，殊有害社會之經濟，故除當事人有禁止轉讓
    房屋之特約外，應推定基地出租人於立約時，即已同意租賃
    權得隨建築物而移轉於他人，房屋受讓人與基地所有人間，
    仍有租賃關係存在。而租用基地建築未辦理建物所有權第一
    次登記之房屋，參酌民法第426條之1之規定及立法理由，於
    承租人將房屋事實上處分權讓與第三人之情形，應認基地租
    賃契約對於房屋受讓人仍繼續存在。
　⒉系爭建物原為○○○、○○○之父親○○○所有；系爭神明會與○○○間
    另案調整租金事件，經原法院苗栗簡易庭以92年度苗簡字第
    177號判決○○○應給付系爭神明會1,231元，及自92年4月12日
    起至清償日止按年息5％計算之利息；嗣於原法院93年度簡上
    字第26號第二審審理程序中，因○○○於92年4月15日死亡，系
    爭神明會乃撤回對○○○之起訴，惟上開第二審判決主文第3項
    諭知向系爭神明會承租000地號土地者應給付之租金應調整
    為按000地號土地當年度申報地價年息5％計算等情，為兩造
    所不爭執（不爭執事項⒊參照），足見○○○與系爭神明會間就
    系爭建物所坐落部分之土地曾存在租賃關係。佐以證人○○○
    證稱：現場所有蓋房子的人都會付租金給系爭神明會等語（
    見本院卷第128頁），可見該租賃關係之性質與其他向系爭
    神明會承租土地之人相同，並經另案調整租金事件認定該案
    向系爭神明會承租土地之人，均與系爭神明會成立基地租賃
    關係。故○○○與系爭神明會就系爭土地租賃之性質，亦應為
    基地租賃關係無訛。縱系爭神明會嗣後因○○○死亡而撤回對
    其之請求，亦不因而影響該租賃關係性質之認定。
  ⒊上訴人之父親○○○於000年0月00日向系爭神明會買受系爭土地
    ，並於109年7月2日以買賣為原因登記為上訴人所有乙節，
    為兩造所不爭執（不爭執事項⒈參照），自應由上訴人承繼
    系爭租賃契約之出租人地位。而系爭租賃契約之承租人部分
    ，經證人○○○證稱：系爭土地原本是伊父親○○○向系爭神明會
    承租，伊父親承租的時候，系爭土地上面就有一個矮房子，
    那個矮房子是伊父親一個同母異父的哥哥所有，伊父親跟那
    個哥哥把矮房子買下來，伊跟伊父親、伊母親就住在那裡；
    伊父親死亡後，就留給伊繼續住；那裡只有40坪左右，就只
    有一塊地，一個房子，現場所有蓋房子的人都會付租金給系
    爭神明會等語（見本院卷第127至128頁），核與系爭建物於
    110年4月28日辦理第1次登記前為未辦保存登記建物，納稅
    義務人為○○○等情相符，並有建物登記第二類謄本、房屋稅
    籍證明書在卷可稽（見本院卷第187頁，系爭執行事件卷一
    第40頁）。足見○○○於92年4月15日死亡後，由○○○單獨繼承
    系爭建物之所有權及○○○就上開租賃關係之承租人地位。被
    上訴人再於108年11月26日得標買受系爭建物，並經原法院
    民事執行處於109年7月23日核發不動產拍定證明書（不爭執
    事項⒉參照），被上訴人因而取得系爭建物之所有權，依民
    法第426條之1規定，系爭租賃契約對被上訴人仍繼續存在。
    而上訴人係於109年7月2日登記取得系爭土地之所有權，故
    兩造間就系爭土地即有系爭租賃契約存在。
　⒋上訴人雖主張：系爭租賃契約之性質並非基地租賃關係，僅
    係土地耕作權租約等語。然系爭租賃契約之性質為基地租賃
    關係，業據本院認定如前，上訴人復未提出其他事證以實其
    說，其此部分空言主張，自無足採。
  ㈡系爭租賃契約未經合法終止，上訴人不得將系爭土地收回自
    用：
  ⒈上訴人雖主張：系爭租賃契約業經○○○於000年0月0日與○○○合
    意終止，被上訴人不得持系爭租賃契約為占有權源等語。惟
    查：
　⑴按實施查封後，債務人就查封物所為移轉、設定負擔或其他
    有礙執行效果之行為，對於債權人不生效力；此項規定，於
    不動產之強制執行準用之，強制執行法第51條第2項、第113
    條分別定有明文。又不動產之查封效力，依強制執行法第11
    3條準用第51條第2項規定，係在限制債務人就查封物之移轉
    、設定負擔之法律行為，應指限制債務人就查封物之法律上
    之處分權；債務人違反查封效力所為之法律行為，僅生對債
    權人不生效力之相對無效而已，而非絕對無效（臺灣高等法
    院暨所屬法院105年法律座談會民事類提案第9號結論意旨參
    照）。強制執行法第51條第2項所謂「其他有礙執行效果之
    行為」，係指處分行為以外，其他足以影響查封效力之行為
    ，應就該行為之法律效果是否已妨礙查封執行之效果為判斷
    之依據。而此處所稱之「債權人」，應兼指聲請執行之債權
    人及拍定人（最高法院94年度台上字第1924號判決意旨參照
    ）。故而，債務人就執行標的物之法律上處分權，若有礙執
    行效果，均受有限制，對於拍定人不生效力。
　⑵參以證人○○○於本院證稱：109年7月初某日下午，當時伊已確
    定買到系爭土地，有拿到系爭土地的所有權狀，登記名義人
    為上訴人，伊弟弟○○○到伊家中看伊等母親，伊順便跟○○○說
    ，系爭土地伊買起來了，系爭建物伊也得標了，○○○與系爭
    神明會的權利義務都已經終止，以後所有的權利義務都由伊
    承擔，○○○也說「好」，伊當時並未與○○○簽立任何書面；當
    時外傭在忙，只有伊與○○○在場等語（見本院卷第129至133
    頁）；證人○○○亦於本院證稱：系爭建物拍賣完，好像7月份
    的時候，伊去看伊母親，當天伊哥哥○○○在場，此外沒有其
    他人，○○○跟伊講土地他買起來了，登記在上訴人名下，○○○
    要終止契約，伊就說「好啊」；伊跟○○○沒有簽立任何文件
    ，但○○○很認真地跟伊講等語（見本院卷第122至125頁）。
    綜合上開證人之證述內容，可見於109年7月3日合意終止系
    爭租賃契約者，實為○○○與○○○，上訴人並不在場，且無證據
    足證上訴人有授權○○○代理為終止系爭租賃契約之意思表示
    ，則系爭租賃契約是否於109年7月3日經合法終止，已屬有
    疑。
　⑶縱○○○始為購入系爭土地之真正權利人，上訴人僅單純掛名，
    ○○○得行使系爭租賃關係出租人之權利，然系爭建物於108年
    8月5日上午9時20分經原法院執行查封，○○○於查封時在場，
    並於查封筆錄上簽名，且○○○於000年00月00日向原法院提出
    投標書，參與系爭建物之投標等情，有原法院108年8月5日
    查封筆錄、強制執行投標書在卷可稽（見系爭執行事件卷一
    第51頁正、反面、第148至150頁），足見○○○、○○○均知悉系
    爭建物為執行標的物，且已於108年8月5日經原法院查封。
    則依前揭規定，系爭建物經查封後，○○○對系爭建物之法律
    上處分權即受有限制。即便○○○於000年0月0日確有與○○○合
    意終止系爭租賃契約，然因該終止租約之行為，將使系爭建
    物失去占有使用系爭土地之合法權源，而致系爭建物失去查
    封最基本之維持執行標的物現狀及權利之效力，損害拍定人
    之權益，有礙上開查封執行之效果，依強制執行法第113條
    準用同法第51條第2項規定，對拍定系爭建物之被上訴人自
    不生效力。
　⑷從而，上訴人主張系爭租賃契約業於109年7月3日經○○○、○○○
    合意終止，被上訴人不得持系爭租賃契約為占有權源乙節，
    則屬無據。
　⒉上訴人又主張：若認○○○、○○○合意終止系爭租賃契約不生效
    力，因系爭租賃契約並非基地租賃關係，伊自得依民法第45
    0條第2項規定隨時終止，且伊已於109年11月6日寄發甲存證
    信函、送達109年12月17日民事起訴狀繕本、110年9月24日
    民事準備狀繕本，並以110年4月6日原審言詞辯論期日之陳
    述，向被上訴人為終止系爭租賃契約之意思表示，系爭租賃
    契約應已終止；即便認系爭租賃契約為基地租賃關係，亦因
    系爭租賃契約為不定期租賃，且已積欠租金達2年以上，而
    符合土地法第103條第1、4款之要件，經伊以上開終止系爭
    租賃契約之意思表示送達被上訴人，已生終止系爭租賃契約
    之效力，被上訴人自無從再持系爭租賃契約作為占有權源等
    語。惟查：
　⑴系爭租賃契約為基地租賃關係，業據本院認定如前；○○○、○○
    ○於109年7月3日之合意終止系爭租賃契約行為，對被上訴人
    不生效力，亦如前述。而基地租賃契約之終止，土地法第10
    3條設有特別規定，優先於民法第450條第2項規定之適用。
    則上訴人主張依民法第450條第2項規定終止系爭租賃契約，
    自屬無據。
　⑵按租用建築房屋之基地，非有契約年限屆滿，或承租人積欠
    租金額，除以擔保現金抵償外，達二年以上時，出租人不得
    收回，土地法第103條第1、4款分別定有明文。而租用基地
    建築房屋契約，既以承租人有特定之房屋而使用其基地為目
    的，則縱屬不定期限之基地租賃，依契約之目的，探求當事
    人之真意，亦應解為租賃關係至該特定房屋不堪使用時消滅
    （最高法院104年度台上字第559號判決意旨參照）。系爭租
    賃契約為口頭不定期租賃契約，為兩造所不爭執（不爭執事
    項⒉參照，本院卷第63頁），考其租賃目的係使系爭建物得
    占有使用坐落之系爭土地，故系爭租賃契約之租賃期限雖未
    明確約定，僅係「不確定其期限」，而非「未定期限」，而
    以系爭建物不堪使用時作為系爭租賃契約消滅時點。觀諸系
    爭建物之現況照片（見本院卷第41至48頁），其外觀保存完
    善，仍有使用之價值；且據證人○○○證稱：伊從出生到原法
    院拍賣時，均住在系爭建物，因被上訴人標到系爭建物，伊
    打電話問被上訴人要不要繼續租給伊，被上訴人不肯，伊才
    搬走，於3個月前才搬進目前租屋處等語（見本院卷第122頁
    ），足見於被上訴人取得系爭建物所有權前，○○○均居住在
    系爭建物內，且系爭建物尚可正常使用，○○○才會詢問被上
    訴人可否向其繼續承租。應認系爭建物尚未達不堪使用之程
    度，而與土地法第103條第1款所定契約年限屆滿之情形不符
    ，上訴人自不得依該條款規定將系爭土地收回自用。
  ⑶再參以原法院92年度苗簡字第177號民事判決主文第1項及附
    表一意旨，○○○應給付系爭神明會1,231元，及自92年4月12
    日起至清償日止按年息5％計算之利息（不爭執事項⒊參照）
    ；嗣系爭神明會就上開利息起算日，於第二審減縮自92年4
    月16日起算（原法院93年度簡上字第26號判決事實及理由欄
    、壹、一參照）；及證人○○○證稱：伊住在系爭建物時有向
    系爭神明會繳納租金，後來收到法院查封的通知，伊就沒有
    再繼續繳納租金等語（見本院卷第122頁），核與○○○於107
    年5月8日匯款14,276元至系爭神明會於三義鄉農會申設之帳
    戶等情相符，有上開存摺封面及內頁在卷足憑（見本院卷第
    259至261頁，不爭執事項⒉參照），足見○○○向系爭神明會承
    租系爭土地、000-00地號土地供系爭建物使用，需支付租金
    作為對價，該價金數額並經前案判決認定明確，而○○○承繼
    系爭租賃契約後，亦有向系爭神明會繳納107年度之租金。
    又上訴人於109年7月2日取得系爭土地所有權，並於109年11
    月6日寄發甲存證信函予被上訴人，要求被上訴人於函到7日
    內答覆是否簽立系爭建物所坐落土地之租賃契約；被上訴人
    則於109年11月13日以乙存證信函回覆上訴人以：依原法院9
    3年度簡上字第26號判決意旨計算，被上訴人須繳納系爭土
    地、000-00地號土地年租金15,688元等語，並檢附郵局匯票
    1張，嗣並以上訴人為受取權人，於109年12月15日向原法院
    提存所提存15,688元等情，為兩造所不爭執（不爭執事項⒋
    參照），並有甲、乙存證信函、原法院109年度存字第380號
    提存通知書在卷可稽（見原審卷第35至43頁）。而被上訴人
    上開提存金額與○○○於107年5月7日匯款予系爭神明會之金額
    大致相符，足認被上訴人至少已提存1年之租金額。則系爭
    租賃契約未見有土地法第103條第4款所定承租人積欠租金額
    達2年以上之情形，上訴人自不得依該條款規定將系爭土地
    收回自用。
　⑷則系爭租賃契約既為基地租賃關係，不適用民法第450條第2
    項規定，又無土地法第103條第1、4款之情形，上訴人自不
    得將系爭土地收回自用，而終止系爭租賃契約。
  ㈢上訴人依民法第767條第1項前段、中段規定，請求被上訴人
    拆除系爭建物並返還所占用之土地，為無理由：
　　按所有人對於無權占有或侵奪其所有物者，得請求返還之；
    對於妨害其所有權者，得請求除去之，民法第767條第1項前
    段、中段分別定有明文。查，被上訴人所有之系爭建物基於
    系爭租賃契約而占有使用系爭土地，而系爭租賃契約既未經
    上訴人合法終止，上訴人亦未舉證證明有何將系爭土地收回
    自用之法律依據，其契約效力自仍存在，被上訴人自有合法
    占有使用系爭土地之權源，而非無權占有。故上訴人依民法
    第767條第1項前段、中段規定，請求被上訴人拆除系爭建物
    並返還所占用之土地，為無理由。
　㈣上訴人依民法第179條規定，請求被上訴人返還因系爭建物無
    權占用系爭土地所受相當於租金之不當得利，為無理由：
　　按無法律上之原因而受利益，致他人受損害者，應返還其利
    益；雖有法律上之原因，而其後已不存在者，亦同，此觀民
    法第179條規定甚明。而被上訴人係基於系爭租賃契約合法
    使用系爭土地，已如前述，其取得使用系爭土地之利益自有
    法律上之原因，與民法第179條之要件有別。故上訴人依民
    法第179條規定，請求被上訴人返還因系爭建物占用系爭土
    地所受相當於租金之不當得利，難認有據。
五、綜上所述，上訴人依民法第767條第1項前段、中段、第179
    條規定，請求被上訴人應將系爭建物拆除，並將所占用之土
    地返還予上訴人；給付上訴人起訴日前5個月之不當得利28,
    033元及自起訴狀繕本送達翌日起至清償日止按年息5％計算
    之利息；自起訴狀繕本送達翌日起至拆除系爭建物並返還所
    占用土地之日止，按月給付上訴人5,607元，均為無理由，
    不應准許。原審就上開不應准許部分（即除減縮部分外），
    判決上訴人敗訴，於法尚無不合，上訴意旨指摘原判決此部
    分不當，求予廢棄改判，為無理由，應駁回其上訴。
六、本件事證已臻明確，兩造其餘之攻擊或防禦方法及所用之證
    據，經本院斟酌後，認為均不足以影響本判決之結果，爰不
    逐一論列，附此敘明。
七、據上論結，本件上訴為無理由，爰判決如主文。　
中　　華　　民　　國　　111 　年　　8 　　月　　26　　日
                 民事第五庭    審判長法　官  游文科
　　　　　　　　　　　　　　         法　官  吳崇道
　　　　　　　　　　　　　　　       法　官  楊珮瑛             
正本係照原本作成。       
不得上訴。                         
                                     書記官  金珍華
　　　　　　　　　　　　　　　　　　 
中　　華　　民　　國　　111 　年　　8 　　月　　26　　日